【裁判字號】    95,交簡上,35
【裁判日期】    950630
【裁判案由】    公共危險等
【裁判全文】
臺灣高雄地方法院刑事判決            95年度交簡上字第35號
上  訴  人
即  被  告  甲○○
上列上訴人即被告因公共危險等案件，不服本院交通法庭中華民
國94年12月13日94年度交簡字第3035號刑事簡易判決（聲請簡易
判決處刑案號：臺灣高雄地方法院檢察署94年度偵字第17764 號
），提起上訴，被告於本院審理期日中就被訴事實為有罪之陳述
，本院管轄第二審之合議庭於聽取當事人之意見後，裁定改以簡
式審判程序審理，並就肇事逃逸部分自為第一審判決如下：
    主  文
原判決關於肇事致人受傷逃逸及定執行刑部分撤銷。
甲○○被訴肇事逃逸部分無罪。
其餘上訴駁回。
甲○○緩刑貳年。
    犯罪事實及理由
一、本案就被告涉犯刑法第277 條第1 項之傷害罪及第354 條之
    毀損罪部分，經本院審理結果，認第一審簡易判決認事用法
    及量刑均無不當，應予維持，並引用第一審簡易判決記載之
    犯罪事實、證據及理由（如附件）。
二、上訴人即被告（下稱被告）甲○○上訴意旨略以：原審量刑
    過重，且與告訴人趙鎧已達成和解，請求為緩刑之諭知等語
    。
三、按量刑輕重，係屬事實審法院得依職權自由裁量之事項，苟
    已斟酌刑法第57條各款所列情狀而未逾越法定刑度，不得遽
    指為違法（最高法院72年度臺上字第6696號、75年度臺上字
    第7033號判例參照）。又在同一犯罪事實與情節，如別無其
    他加重或減輕之原因，下級審量定之刑，亦無過重或失輕之
    不當情形，則上級審法院對下級審法院之職權行使，原則上
    應予尊重，亦有最高法院85年度臺上字第2446號裁判意旨可
    資參酌。本件原審就被告涉犯刑法第277 條第1 項之傷害罪
    及第354 條之毀損罪部分，認事用法並無不當，量刑亦屬妥
    適。本案上訴人雖認上開犯罪事實原審量刑過重，執之為上
    訴理由，然依卷證所示，原審已依刑事訴訟法第454 條第2
    項詳細記載認定之犯罪事實、證據及應適用之法條，其認事
    用法並無不當，量刑亦屬妥適，尚難認被告之上訴為有理由
    ，應予駁回。末查，被告前未曾受有期徒刑以上刑之宣告，
    有臺灣高等法院被告前案紀錄表、臺灣高雄地方法院檢察署
    刑案資料查註紀錄表各1 份附卷可稽，且被告業於95年3 月
    13日在本院高雄簡易庭與告訴人趙鎧調解成立，並已履行調
    解條件賠償完畢，告訴人除具狀陳明不予追究之意思，復於
    本院95年6 月28日當庭表示願意原諒被告等情，有調解筆錄
    、刑事陳報狀及本院審判筆錄各1 份在卷為憑，被告因一時
    失慮，致罹刑典，經此偵審教訓，當知所警惕，信無再犯之
    虞，本院綜合各情，認上開所宣告之刑，以暫不執行為適當
    ，併予宣告緩刑2 年，以啟自新，並觀後效。
四、公訴意旨另以：被告甲○○於駕駛上開車輛撞傷趙鎧之後，
    竟未下車為必要之救護，旋即駕車逃逸，因認被告涉有刑法
    第185 條之4 肇事逃逸罪嫌云云。
五、按犯罪事實應依證據認定之，無證據不得認定犯罪事實；又
    不能證明被告犯罪或其行為不罰者，應諭知無罪之判決，刑
    事訴訟法第154 條第2 項第301 條第1 項分別定有明文。
    次按「犯罪事實應依證據認定之，所謂證據，須適於為被告
    犯罪事實之證明者，始得採為斷罪資料。」、「認定犯罪事
    實所憑之證據，雖不以直接證據為限，間接證據亦包括在內
    ；然而無論直接或間接證據，其為訴訟上之證明，須於通常
    一般之人均不致有所懷疑，而得確信其為真實之程度者，始
    得據為有罪之認定」，又認定不利於被告之事實，須依積極
    證據，苟積極證據不足為不利於被告事實之認定時，即應為
    有利於被告之認定，更不必有何有利之證據，最高法院53年
    臺上字第2750號、76年臺上字第4986號、30年上字第816 號
    判例亦分別著有明文可資參照。
六、本件公訴人認被告甲○○涉有肇事逃逸罪嫌，無非係以前揭
    犯罪事實業據(一)被告坦承不諱；並有(二)告訴人指訴歷歷；(三)
    證人陳嘉慧、林介川證述綦詳；(四)高雄市立民生醫院診斷書
    ，為其論據。訊據被告固坦承有為聲請簡易判決處刑書所載
    之犯罪事實（見本院95年6 月28日審判筆錄第3 頁），惟查
    ：
  (一)按刑法第185 條之4 之肇事致人死傷而逃逸罪，固不以行為
    人對於事故之發生應負過失責任為必要，但仍以行為人對於
    事故之發生非出於故意為前提。蓋所謂駕駛動力交通工具肇
    事，依據文義，係指「發生交通事故」、「發生車禍」而言
    ，應屬「意外」之情形，若蓄意運用車輛以為殺人或傷害人
    之犯罪工具，即應成立殺人或傷害罪，不應稱為駕駛動力交
    通工具肇事。此觀該條之立法理由，係為「維護交通安全，
    加強救護，減少被害人之死傷，促使駕駛人於肇事後，能對
    被害人即時救護，特增設本條，關於肇事致人死傷而逃逸之
    處罰規定。」，可知確保交通秩序之維護，減少被害人之傷
    亡，以促進交通之安全，方為本條立法之目的，故其適用上
    應限於車禍肇事之交通案件，亦即惟有以行為人非因故意，
    駕駛動力交通工具肇事，並於肇事後，對於被害人不施加救
    護而逃逸，始克成立，如係故意以汽車作為殺人或傷害人之
    工具，立法者本無對於行為人於故意殺人或傷人後，仍留現
    場對於被害人為即時救護之期待，縱行為人嗣後駕車逃離現
    場，亦僅能論以殺人或傷害之罪責，尚難以侵害社會法益之
    公共危險罪相繩（最高法院92年度臺上字第1102號判決意旨
    足資參照）。
  (二)本件被告係故意駕車衝撞告訴人趙鎧所騎乘之機車，致告訴
    人受有如聲請簡易判決處刑書所載之傷害，業據檢察官於聲
    請簡易判決處刑書載明無誤，並經原審審理核與事實相符，
    本院復為同一之認定，是被告自係以駕駛動力交通工具作為
    故意傷害他人之手段，揆諸上開判決意旨，本件被告所為，
    尚與刑法第185 條之4 之要件，未盡相符，尚難遽以該罪相
    繩，此外，復查無其他積極證據足認被告有何肇事逃逸之犯
    行，被告之行為不罰，揆諸首揭法律條文及判例說明，此部
    份自應諭知被告無罪之判決，以免冤抑。
七、按檢察官聲請以簡易判決處刑之案件，經法院審理後認為應
    諭知無罪判決者，應適用通常程序審判之，刑事訴訟法第
    452 條及第451 條之1 第4 項但書第3 款分別定有明文。原
    審引用檢察官聲請簡易判決處刑書，依刑法第185 條之4 為
    科刑之諭知，並與前述傷害部分定應執行刑，容有未洽，被
    告上訴意旨雖未指摘原判決此部分不當，惟本院審理後，認
    為被告肇事逃逸部分應為無罪之諭知，自應由本院依刑事訴
    訟法第455 條之1 第3 項之規定，準用同法第369 條第1 項
    前段、第2 項之規定，將原判決撤銷，就被告被訴肇事逃逸
    部分，另依第一審通常程序為無罪判決之諭知（法院辦理刑
    事訴訟簡易程序案件應行注意事項第十四點參照）。
八、依刑事訴訟法第455 條之1 第1 項、第3 項、第452 條、第
    368 條、第369 條第1 項前段、第2 項、第273 條之1 第1
    項、第301 條第1 項，刑法74條第1 款判決如主文。
中    華    民    國    95    年    6     月    30    日
                      交通法庭  審判長法  官  何秀燕
                                      法  官  林揚奇
                                      法  官  戰諭威
以上正本證明與原本無異。
本件除判決無罪部分外，不得上訴。
本件諭知無罪部分，如不服本判決，應於判決送達後10日內，向
本院提出上訴狀。
中    華    民    國    95    年    6     月    30    日
                                      書記官  林佳蓉
附錄本案論罪科刑法條：
中華民國刑法第277條：
傷害人之身體或健康者，處3 年以下有期徒刑、拘役或1 千元以
下罰金。
犯前項之罪因而致人於死者，處無期徒刑或 7 年以上有期徒刑；
致重傷者，處3 年以上10 年以下有期徒刑。
中華民國刑法第354條：
毀棄、損壞前二條以外之他人之物或致令不堪用，足以生損害於
公眾或他人者，處2 年以下有期徒刑、拘役或500 元以下罰金。


司法院資訊處製作；財團法人民間司法改革基金會備份。
